臺灣彰化地方法院民事裁定
111年度消債職聲免字第20號
聲  請  人  
即債務人    謝湘蔆  
代理人      陳惠玲律師（法扶律師） 
相  對  人  
即債權人    花旗（台灣）商業銀行股份有限公司


法定代理人  莫兆鴻  


代  理  人  陳正欽  
相  對  人
即債權人    玉山商業銀行股份有限公司


法定代理人  黃男州  
代  理  人  喬湘秦  
相  對  人  
即債權人    合迪股份有限公司

法定代理人  陳鳳龍  


上列當事人間因消費者債務清理事件聲請免責，本院裁定如下：
    主    文
債務人甲○○應予免責。
    理  由
一、按法院為終止或終結清算程序之裁定確定後，除別有規定外
    ，應以裁定免除債務人之債務。法院裁定開始清算程序後，
    債務人有薪資、執行業務所得或其他固定收入，扣除自己及
    依法應受其扶養者所必要生活費用之數額後仍有餘額，而普
    通債權人之分配總額低於債務人聲請清算前二年間，可處分
    所得扣除自己及依法應受其扶養者所必要生活費用之數額者
    ，法院應為不免責之裁定。但債務人證明經普通債權人全體
    同意者，不在此限。債務人有下列各款情形之一者，法院應
    為不免責之裁定。但債務人證明經普通債權人全體同意者，
    不在此限：㈠於七年內曾依破產法或本條例規定受免責。㈡故
    意隱匿、毀損應屬清算財團之財產，或為其他不利於債權人
    之處分，致債權人受有損害。㈢捏造債務或承認不真實之債
    務。㈣聲請清算前二年內，因消費奢侈商品或服務、賭博或
    其他投機行為，所負債務之總額逾聲請清算時無擔保及無優
    先權債務之半數，而生開始清算之原因。㈤於清算聲請前一
    年內，已有清算之原因，而隱瞞其事實，使他人與之為交易
    致生損害。㈥明知已有清算原因之事實，非基於本人之義務
    ，而以特別利於債權人中之一人或數人為目的，提供擔保或
    消滅債務。㈦隱匿、毀棄、偽造或變造帳簿或其他會計文件
    之全部或一部，致其財產之狀況不真確。㈧故意於財產及收
    入狀況說明書為不實之記載，或有其他故意違反本條例所定
    義務之行為，致債權人受有損害，或重大延滯程序。消費者
    債務清理條例（下稱消債條例）第132至134條定有明文。因
    此，消債條例關於清算程序係以免責主義為原則，不免責為
    例外，相對人如主張聲請人有消債條例第133條、第134條各
    款或其他法定不免責之情形，自應舉證證明聲請人合於該等
    規定之要件事實。
二、本件聲請人前經本院110年度消債清字第7號裁定其自民國11
    0年8月3日下午4時起開始清算程序，並經本院於111年5月20
    日以110年度司執消債清字第17號裁定清算程序終結，且上
    開清算程序終結裁定業已確定等情，業據本院調取上開卷宗
    核閱無訛。又兩造就聲請人免責與否，已表示意見者，分述
    如下：
  ㈠聲請人略以：伊自110年8月起每月薪資（加計津貼、加班費
    等）低於新臺幣（下同）3萬元，與配偶共同扶養2名未成年
    子女，每月生活支出如以110年、111年臺灣省彰化縣每人每
    月最低生活費用計算，已無任何結餘，核與消債條例第133
    條前段所定要件不符。退步言之，縱認有剩餘，伊於聲請清
    算前2年間可處分所得扣除自己必要生活費用後之數額為0元
    ，而普通債權人於清算程序之分配總額為60,877元，亦不符
    消債條例第133條前段所定要件。伊除職業及日常生活所需
    之代步工具機車一部外，別無其他登記之財產，更無任何投
    資項目，又因長期居家照顧兩名幼兒，僅消費日常必需用品
    ，從無消費奢侈商品或服務之行為，核無消債條例第134條
    所定各款應不免責之事由，請准予免責等語。
　㈡相對人部分:
　⒈花旗（台灣）商業銀行股份有限公司略謂：不同意債務人免
    責，請詳查債務人是否有消債條例第133、134條不免責事由
    等語。
　⒉玉山商業銀行股份有限公司略謂：不同意債務人免責，請依
    權責調查債務人是否有消債條例第133、134條不免責事由等
    語。
三、聲請人無消債條例第133條之不免責事由：查聲請人經本院
    裁定其自110年8月3日下午4時起開始清算程序，並於111年5
    月20日裁定清算程序終結業已確定，聲請人向本院陳報其清
    算前2年收入417,198元，與配偶共同扶養2名未成年子女，
    自110年8月起至111年6月，每月薪資收入（加計津貼、加班
    費等）分別為24,320元、24,800元、24,960元、25,760元、
    25,600元、27,012元、25,670元、27,434元、23,743元、19
    ,946元、19,087元等語，核與稅務電子閘門財產所得調件明
    細表所示110年度所得大致相符，而其每月必要生活費則依
    衛生福利部公布之每人每月最低生活費支出為標準，111年
    度臺灣省每人每月最低生活費為14,230元，依消債條例第64
    條之2第1項規定以1.2倍計算為17,076元，則以聲請人上開
    每月固定收入，扣除自己及依法應受其扶養之2名未成年子
    女每月必要生活費用共計3,4152元後，已無餘額，核與消債
    條例第133條所定「法院裁定開始清算程序後，債務人有薪
    資、執行業務所得或其他固定收入，扣除自己及依法應受其
    扶養者所必要生活費用之數額後仍有餘額」之要件不符，應
    認聲請人並無消債條例第133條之應予不免責事由。
四、聲請人無消債條例第134條所定之應不免責事由：本件相對
    人並未提出任何事證足認聲請人有消債條例第134條規定之
    不免責事由，而本院復查無聲請人有此應不予免責之情事，
    自難僅因相對人陳稱不同意免責，遂認聲請人有消債條例第
    134條所定應為不免責裁定之情形。
五、綜上，聲請人經法院為清算程序終止之裁定確定，既無消債
    條例第133條、第134條規定應不免責情形，揆諸首揭說明，
    應裁定免除債務人之債務。末以債權人於本件免責裁定確定
    之翌日起1年內，如發見債務人有虛報債務、隱匿財產或以
    不正當方法受免責者，得依消債條例第139條規定，聲請本
    院裁定撤銷免責，併予敘明。
六、依消費者債務清理條例第132條，裁定如主文。
中　　華　　民　　國　　111 　年　　8 　　月　　26　　日
              民事第二庭    法　　　官　陳弘仁
上為正本係照原本作成
如不服本裁定，應於裁定送達後10日內，以書狀向本院提出抗告
，並繳納抗告費新臺幣1千元
中　　華　　民　　國　　111 　年　　8 　　月　　26　　日
                            書　記　官　許雅涵